【裁判字號】    92,上易,181
【裁判日期】    920328
【裁判案由】    詐欺等
【裁判全文】
臺灣高等法院刑事判決                            九十二年度上易字第一八一號
    上  訴  人
    即  被  告  乙○○
    選任辯護人  楊金順  律師
                陳佳雯  律師
    自  訴  人  甲○○
右上訴人因詐欺等案件，不服臺灣台北地方法院九十一年度自字第二二號，中華民國
九十一年十一月二十六日第一審判決，提起上訴，本院判決如左：
    主  文
原判決關於乙○○部分撤銷。
乙○○為他人處理事務，意圖為自己不法之利益，而為違背其任務之行為，致生損害
於本人之利益，處拘役參拾伍日，如易科罰金，以參佰元折算壹日。
    事  實
一、乙○○於民國九十年四月一日接受甲○○之委託為甲○○處理事務，代理銷售坐
    落臺北縣新店市○○路二四七巷四一號五樓、建號三○一八之建物及新店市○○
    段一○○九、一○○九之一及一○一一地號之土地，房屋連土地共一戶，雙方並
    約定前開房地之底價為新臺幣（下同）四百十五萬元，超過之部分歸由乙○○所
    有，詎乙○○竟基於意圖為自己不法之利益，先於九十年六月二十六日與張淑敏
    訂立前開房地買賣契約，約定買賣價金五百二十萬元，並自張淑敏收受十萬元作
    為訂購前開房地之訂金，惟乙○○並未告知甲○○，隱瞞甲○○有出價較高之買
    主而為違背其任務之行為，嗣後乙○○卻通知甲○○已找好買主即彭榮崇（經原
    審判決無罪確定），於九十年六月三十日乙○○與彭榮崇在李台山（亦經原審判
    決無罪確定）之代書事務所訂立虛偽買賣契約，買賣價金則訂為四百十萬元。嗣
    乙○○並於九十年七月二日，在李台山之代書事務所，與張淑敏就前開房地簽定
    買賣契約，約定買賣價金五百二十萬元，致甲○○未能與真正買主張淑敏訂立買
    賣契約，而喪失多獲得五萬元之機會（即乙○○原告知甲○○之買賣價格四百十
    萬元與渠二人原約定底價四百十五萬元之差額，超過四百十五萬元部分，歸屬乙
    ○○所有），足生損害於甲○○之利益。
二、案經甲○○提起自訴。
    理  由
一、右揭犯罪事實，業據被告乙○○於原審坦承不諱，核與自訴人甲○○指訴之情節
    相符，並經同案被告彭榮崇、李台山於原審供證屬實，且有委託銷售契約書、訂
    金收據、不動產買賣契約書、支票、交款備忘錄等在卷可憑。再被告於原審調查
    時更坦承「我承認我錯了，我因為怕自訴人的太太折我佣金，所以我用點小聰明
    」等語，而同案被告彭榮崇亦於原審調查時自承伊知道自己為人頭沒有意思要真
    正購買前開房地，純粹要幫忙被告等語，顯然被告與同案被告彭榮崇間之前開房
    地買賣契約確為虛偽之契約，以隱瞞自訴人真正買主為出價較高之張淑敏。本件
    事證明確，被告於本院調查時否認有背信之犯行，為事後卸責之詞，不足採信，
    辯護人認為被告不成立背信罪，亦不可採，被告犯行洵堪認定。
二、被告與自訴人訂立之前開房地委託銷售契約書中載明前開房地之底價為四百十五
    萬元，超過之部分歸由被告所有，再被告與同案被告彭榮崇間之虛偽買賣契約所
    約定之前開房地成交價額為四百十萬元等情，有前開房地委託銷售契約書、被告
    與同案被告彭榮崇之買賣契約在卷可證，則形式上雖被告與同案被告彭榮崇間訂
    立之虛偽買賣契約並未致生損害於自訴人，然實質上因自訴人不知真正出價高於
    其與被告約定之底價四百十萬元之買主張淑敏有訂立契約之意願，致甲○○未能
    與真正買主張淑敏訂立買賣契約，而喪失多獲得五萬元之機會（即乙○○原告知
    甲○○之買賣價格四百十萬元與渠二人原約定底價四百十五萬元之差額，超過四
    百十五萬元部分，歸屬乙○○所有），足生損害於甲○○之利益。核被告所為，
    係犯刑法第三百四十二條第一項之背信罪。
三、原審以被告罪證明確予以論罪科刑，固非無見，惟查被告原向自訴人稱：其代理
    自訴人與彭榮簽定買賣契約之價金為四百十萬元，嗣被告與張淑敏簽定買賣契約
    ，約定買賣價金五百二十萬元，固生損害於自訴人，但被告與自訴人訂立之前開
    房地委託銷售契約書中載明前開房地之底價為四百十五萬元，超過之部分歸由被
    告所有，有如前述，是被告背信而損害於自訴人之利益，應為五萬元，原審認為
    係一百十萬元，自有未合。被告上訴意旨否認犯行，指摘原判決不當，雖無理由
    ，惟原判決關於被告部分既有可議之處，自應由本院將原判決關於被告部分予以
    撤銷改判，爰審酌被告尚無其他不良前科紀錄，有臺灣臺北地方法院檢察署刑案
    資料查註紀錄表及本院被告全國前案紀錄表各一紙在卷可稽，素行尚佳，因一時
    失慮而誤蹈刑章，參酌其背信致生損害於自訴人之利益，及其犯後態度，現有肝
    臟等疾病（見本院卷第三十二頁、第三十三頁所附之診斷證明書）等一切情狀，
    量處拘役三十五日，並諭知易科罰金之折算標準。
四、自訴意旨另以：被告隱瞞自訴人有出價較高之買主，而以出價較低之買主即同案
    被告彭榮崇與自訴人簽約，使自訴人陷於錯誤，以為僅有一買主彭榮崇，而應允
    以四百十萬元出售，嗣後被告復無權代理自訴人與出價較高之案外人張淑敏訂約
    ，被告取得自訴人之一百十萬元等情，認被告另涉犯刑法第三百三十九條第一項
    之詐欺罪嫌。惟查被告取得該差價一百十萬元，係因被告另與自訴人不知情之買
    主張淑敏訂立契約所獲得，而非因被告與同案被告彭榮崇訂立虛偽買賣契約致自
    訴人陷於錯誤而交付之金錢，顯然被告獲取高出虛偽買賣契約價格之一百十萬元
    與自訴人陷於誤認（被告與同案被告彭榮崇間之買賣契約係真實有效存在）無因
    果關係，此外尚無其他積極之證據足認定被告有刑法第三百三十九條第一項之詐
    欺罪嫌，而此部分與前開被告背信罪之部分間，有裁判上一罪之關係，爰不另為
    無罪之諭知。
據上論斷，應依刑事訴訟法第三百六十九條第一項前段、第三百六十四條、第三百四
十三條、第二百九十九條第一項前段，刑法第三百四十二條第一項、第四十一條第一
項、罰金罰鍰提高標準條例第一條前段、第二條，判決如主文。
中    華    民    國      九十二  年       三       月       二十八     日
                              臺灣高等法院刑事第二十四庭
                                  審判長法  官  陳  貽  男
                                        法  官  徐  世  禎
                                        法  官  李  世  貴
右正本證明與原本無異。
不得上訴。
                                        書記官  魏  汝  萍
中    華    民    國      九十二  年       三       月       二十八     日
附錄：本判決論罪科刑法條全文
 刑法第三百四十二條
   為他人處理事務，意圖為自己或第三人不法之利益，或損害本人之利益，而為違
   背其任務之行為，致生損害於本人之財產或其他利益者，處五年以下有期徒刑、
   拘役或科或併科一千元以下罰金。
   前項之未遂犯罰之。


司法院資訊處製作；財團法人民間司法改革基金會備份。
